【裁判字號】    97,消債更,1678
【裁判日期】    980310
【裁判案由】    更生事件
【裁判全文】
臺灣板橋地方法院民事裁定          97年度消債更字第1678號
聲  請  人  甲○○
即債務人
代  理  人  陳世杰律師
上列當事人因消費者債務清理事件聲請更生，本院裁定如下：
    主  文
聲請駁回。
聲請費用由聲請人負擔。
    理  由
一、按債務人與金融機構協商成立者，不得聲請更生或清算，但
    因不可歸責於己之事由，致履行顯有重大困難者，不在此限
    ；本條例施行前，債務人依金融主管機關協調成立之中華民
    國銀行公會會員辦理消費金融案件無擔保債務協商機制與金
    融機構成立之協商，準用前項之規定，消費者債務清理條例
    第151條第 5項、第6項分別定有明文。又聲請更生或清算不
    合程式或不備其他要件者，法院應以裁定駁回之，但其情形
    可以補正者，法院應定期間先命補正，復為同條例第 8條所
    明定。
二、本件更生聲請，核其聲請意旨略以：聲請人因有不能清償債
    之情事，目前債務總金額為新臺幣（下同）4,395,473 元，
    消費者債務清理條例施行前，曾於民國95年間依照中華民國
    銀行公會會員辦理消費金融案件無擔保債務協商機制，與最
    大債權金融機構國泰世華商業銀行股份有限公司（下稱國泰
    世華）達成協商，雙方約定聲請人自95年 8月起，分82期，
    利率10.00％，每月10日以 20,322元依各債權銀行債權金額
    比例清償各項債務，至全部清償為止；而聲請人原任職於鼎
    觀國際股份有限公司，95年間報稅收入總額為 364,000元、
    96年1月至6月止收入總額為 412,600元，每月須負擔之必要
    支出包括房租 11,000元、伙食費13,000元、交通費2,000元
    、燃料費6,210元、健保費1,977元、電話費 860元、瓦斯費
    1,500元、水電費900元、日常生活用品 1,000元、債務協商
    費用20,322元等（見聲請人財產及收入狀況說明書，第5至6
    頁），但聲請人因於96年 6月起失業，雖仍勉力支撐續繳至
    96年11月，但終因失業導致收入大幅減低無法續繳而毀諾，
    聲請人毀諾確係因失業所致，實非可歸責於聲請人（第 2頁
    ）；再其更生償還計畫草案為，自鈞院裁定認可更生方案翌
    日起，每1個月為1期，每期清償11,500元，共分96期 8年清
    償，清償之總金額約占原債務總金額之2.46成（第11頁），
    懇請裁定開始更生等語。
三、經查：
  (一)聲請人曾參與中華民國銀行公會會員辦理消費金融案件無擔
    保債務協商機制，並與國泰世華達成協商乙節，據其協議書
    （第33頁）、無擔保債務還款計劃（第34頁）、財團法人金
    融聯合徵信中心債權人清冊（第38頁）及國泰世華98年 1月
    12日之民事陳述意見狀（第80至 104頁）等在卷可憑，是聲
    請人聲請更生，依上說明，須符合「不可歸責於己致履行顯
    有重大困難事由」之要件，方為適法。聲請人遂以其失業，
    收入大幅減低，主張毀諾具有不可歸責於己事由云云，聲請
    更生。
  (二)惟查，國泰世華商業銀行於98年1 月12日具狀陳稱聲請人於
    債務協商清償方案成立後，僅清償8 期（即清償至96年1 月
    12 日 止），即於96年3 月7 日由最大債權銀行國泰世華商
    業銀行報送毀諾（詳本院卷第80頁），並提出還款紀錄表1
    件為證（詳本院卷第34-1頁），則聲請人於96年2 月12日即
    已毀諾債務協商，至為明確。又此時聲請人並未失業，且毀
    諾當月（即96年2 月）之收入乃有53,840元（詳本院卷第18
    頁），聲請人於其收入並無明顯發生變動之情形下毀諾，自
    與本條例所稱之不可歸責於己事由有違，另其逕以毀諾後之
    事實，作為不可歸責於己之事由，自有未洽，聲請人更生之
    聲請應屬無據。
  (三)聲請人雖另主張其於96年11月始告毀諾乙事，並未提出任何
    證據可供審認，且與前揭國泰世華商業銀行所提供之還款紀
    錄表不符，顯非事實，不足採信。又聲請人雖主張其係於96
    年6 月失業，並因失業導致收入減低云云，並提出財政部臺
    灣省北區國稅局96年度綜合所得稅各類所得資料清單為證（
    第2 頁），但僅憑前開綜所稅各類所得資料清單並無從證明
    聲請人確實發生失業情事，且據聲請人所提出土地銀行0000
    00000000帳號活期儲蓄存款存摺所載最後薪資入帳日期96年
    6 月11日（詳本院卷第17至20頁），從認上開存摺可以證明
    聲請人於96年6 月失業之情事為真實，然聲請入係於96年2
    月間已於毀諾協商，毀諾時聲請人尚未失業，則聲請人於96
    年2 月間毀諾時並無不可歸責於己之事由，自不能因聲請人
    於毀諾後失業，即可回溯認定聲請人於96年2 月間毀諾時有
    不可歸責於己之事由，核聲請人此部分之主張，顯然不足採
    信。
四、綜上所述，本件債務人聲請更生既不符合消費者債務清理條
    例第151條第5項但書之情形，其更生聲請應屬聲請之要件不
    備，而該欠缺又屬無從補正，依首揭條文規定，自應駁回其
    更生之聲請，爰裁定如主文。
中    華    民    國    98    年    3     月    10    日
                  民事第三庭  法  官  何君豪
上為正本係照原本作成
如不服本裁定，應於裁定送達後10日內，以書狀向本院提出抗告
，並繳納抗告費新臺幣1千元
中    華    民    國    98    年    3     月    10    日
                              書記官  黃琴茜


司法院資訊處製作；財團法人民間司法改革基金會備份。
